臺灣臺北地方法院民事判決　　　　　　　94年度勞訴字第36號
原　　　告　乙○○
訴訟代理人　陳麗真律師
複 代理 人　周俊智律師
被　　　告　瑞士商環球瑞泰人壽保險股份有限公司台灣分公司
法定代理人　甲○○
訴訟代理人　黃文玲律師
複 代理 人　龔新傑律師
當事人間請求損害賠償事件，經本院於中華民國九十四年七月二
十二日言詞辯論終結，判決如下：
    主      文
原告之訴及其假執行之聲請均駁回。
訴訟費用由原告負擔。
    事實及理由
一、原告主張：其係受僱於被告擔任保險業務員一職，被告前於
    民國 89年6月27日非法解僱原告，原告遂向本院提起請求被
    告給付工資之訴，經本院以九十年度勞訴字第一一二號判決
    認定被告終止僱傭契約不合法，應依約給付工資予原告；嗣
    被告對此判決不服提起上訴，在臺灣高等法院九十一年度勞
    上字第四四號審理期間（以下就兩造前開給付工資事件簡稱
    為前訴訟事件），兩造於92年12月22日就被告應給付原告之
    自89年8月1日起至92年12月22日和解日止之薪資一事成立和
    解，原告退讓之後願意以新台幣（下同） 4,200,000元和解
    ，但兩造間僱傭契約關係仍繼續存在。詎被告竟於 93年2月
    24日開立填載原告任職期間為「 84年2月7日至89年7月16日
    」之不實服務證明予原告；且原告另在93年3月3日後多次請
    求被告回復原告工作，訴外人即被告總經理范高爾均以被告
    名義分別於 93年3月10日、93年4月2日、93年4月8日、93年
    4月9日函覆表示兩造間已無僱傭關係云云，而拒絕回復原告
    職務。被告上開行為顯係故意侵害原告工作權，致原告受有
    薪資減損之損害，被告應負侵權行為之賠償責任；再者，兩
    造間僱傭契約既仍存在，被告未依約按期給付薪資構成給付
    遲延，原告亦得本於僱傭契約關係請求被告給付薪資報酬，
    以上兩項請求權基礎為競合合併之關係。因原告於 93年1月
    至12月可得請領之薪資共計 1,930,380元，為此本於侵權行
    為及僱傭契約之法律關係，依民法第一百八十四條第一項前
    段、第一百九十九條及第二百二十九條規定，請求被告賠償
    及給付93年度薪資等語。並聲明：
  (一)被告應給付原告 1,930,380元，及自起訴狀繕本送達翌日起
    至清償日止，按年息5﹪計算之利息。
  (二)願供擔保以代釋明，請准宣告假執行。
二、被告則以：兩造間已無僱傭關係存在，被告在服務證明書上
    記載之原告任職期間，乃在說明原告在 84年2月7日至89年7
    月16日期間確實任職於被告公司之事實，與事實並無出入。
    又被告為法人實不具侵權行為能力，而工作權係具有社會基
    本權利之性質，實難包括於民法第一百八十四條第一項前段
    所保護之權利範圍內，縱認該社會基本權得以被侵害，原告
    所受薪資損失亦屬於純粹經濟上損失，並非本段所定之賠償
    範圍內，故原告依民法第一百八十四條第一項前段請求被告
    負侵權行為損害賠償責任顯無理由。再者，原告本於僱傭契
    約關係請求被告給付93年度薪資，與前訴訟事件為同一事件
    ，起訴為不合法。況且，兩造業於92年12月22日成立和解，
    原告並表明拋棄其他關於前訴訟事件爭執之勞資爭議全部請
    求，此和解契約屬於創設性質，原告自不得再本於和解前之
    僱傭契約關係請求給付薪資等語，資為抗辯。並聲明：原告
    之訴及假執行之聲請均駁回，如受不利判決願供擔保，請准
    宣告免為假執行。
三、兩造不爭執之事實（詳見本院 94年6月21日言詞辯論筆錄，
    卷第80、81頁）：
  (一)原告原受僱於被告擔任保險業務員工作，被告曾於 89年7月
    14日對原告為終止契約之意思表示，經原告提起訴訟請求被
    告自 89年8月1日起至原告復職之日止按月給付160,865元之
    薪資及遲延利息併侵權行為損害賠償之慰撫金 2,000,000元
    後，由本院以九十年度勞訴字第一一二號判決認定被告所為
    終止契約意思表示不生效力，兩造間業務人員僱傭契約關係
    仍然存在，並命被告如數按月給付自89年8月1日起至原告復
    職之日止之薪資及遲延利息，被告對此判決不服提起上訴，
    由臺灣高等法院以九十一年度勞上字第四四號受理，原告則
    於 92年12月25日撤回起訴，被告則於93年2月13日撤回上訴
    等事實，業經本院依職權調閱本院九十年度勞訴字第一一二
    號、臺灣高等法院九十一年度勞上字第四四號兩造間給付工
    資事件全卷，查對屬實。
  (二)兩造曾於 92年12月22日和解，由被告給付原告4,200,000元
    ，有和解書在卷可證（見本院卷第20頁）。
  (三)被告於 93年2月24日製作之服務證明書，載明原告受僱期間
    為 84年2月7日起至89年7月16日止，有服務證明書可證（見
    本院卷第25頁）。
  (四)倘若兩造間僱傭契約關係仍存在，原告自 93年1月起至93年
    12月止可得領取之薪資數額確實為1,930,380元。
四、原告主張兩造間僱傭關係仍繼續存在，被告總經理范高爾以
    被告名義函覆拒絕回復原告職務，顯係侵害原告工作權，又
    被告未依約給付93年度薪資，其自得依侵權行為及僱傭契約
    之法律關係請求被告 93年1月至12月之薪資等語。但此為被
    告所否認，並以前開情詞置辯。準此，本件兩造爭執之重點
    在於：
  (一)原告主張被告總經理范高爾拒絕回復其職務，是否為故意侵
    害原告工作權之不法行為？包括，范高爾有無故意侵害原告
    權利之情、工作權是否為民法第一百八十四條第一項前段保
    護之權利、被告為法人是否有侵權行為能力等？
  (二)原告是否得再本於僱傭契約關係請求被告給付93年度薪資？
  1.本件有無違反一事不再理原則？原告是否不得再行起訴？
  2.兩造已於92年12月22日成立和解，並表明拋棄其餘請求權，
    則原告得否再本於和解前法律關係起訴請求？
  3.前述和解所欲終止之爭執為何項法律關係？
五、現就兩造爭執之重點，分述如下：
  (一)原告主張被告總經理范高爾拒絕回復其職務，是否為故意侵
    害原告工作權之不法行為？包括，范高爾有無故意侵害原告
    權利之情、工作權是否為民法第一百八十四條第一項前段保
    護之權利、被告為法人是否有侵權行為能力等？
  1.按因故意或過失不法侵害他人之權利者，負損害賠償責任，
    民法第一百八十四條第一項前段定有明文。該規定旨在保護
    權利，而所謂權利係指私權，即為法律所賦予享受一定利益
    之法律上之力，乃既存法律體系中所明認之權利，包括人格
    權、身分權、物權及智慧財產權等，並不包括公法上權利在
    內。至於憲法第十五條所欲保障之工作權乃指國家對人民而
    言，工作權所表彰者為工作機會所衍生之財產、經濟利益，
    屬於利益之範疇，原則上應以民法第一百八十四條第一項後
    段、第二項作為請求權基礎而善用之。
  2.原告雖主張被告公司總經理范高爾以回函表示拒絕原告回復
    職務，係故意侵害其工作權，並提出被告公司回函為據（見
    本院卷第26頁至29頁）。但如前所述，縱認被告總經理范高
    爾對原告有故意不法侵害行為，惟工作權並非民法第一百八
    十四條第一項前段所保障之權利，原告本於該項規定請求被
    告負侵權行為損害賠償之責，顯與該段規定構成要件不該當
    ，而屬無據，為無理由，不應准許。
  (二)原告是否得再本於僱傭契約關係請求被告給付93年度薪資？
  1.本件有無違反一事不再理原則？原告是否不得再行起訴？
  (1)依民事訴訟法民事訴訟法第二百四十六條規定：「請求將來
    給付之訴，以有預為請求之必要者為限，得提起之。」，是
    凡居於未來履行狀態有實現給付之必要者，均可先行提起將
    來給付之訴；又繼續性給付，就判決宣示後始到期之給付，
    亦得提起將來給付之訴（見該條89年2月9日修正理由）。
  (2)經查，原告在前訴訟事件已本於兩造間僱傭契約關係訴請被
    告自89年8月1日起至原告復職之日止，按月給付薪資及遲延
    利息，經第一審為終局判決後，原告在第二審審理中乃撤回
    起訴，為兩造不爭執之事實，並經本院調閱該事件卷宗查對
    無訛。是以，前訴訟事件法院所認定及判決效力所及之範圍
    自至被告准原告復職之日止。
  (3)次查，原告迄今仍尚未復職一節，業經兩造在本院 94年5月
    10日言詞辯論期日陳述相符（見本院卷第36頁）。據此，原
    告再本於僱傭契約關係請求被告給付 93年1月至12月份薪資
    ，顯為前訴訟事件判決效力所及之範圍，為同一事件。揆諸
    民事訴訟法第二百六十三條第二項規定：「於本案經終局判
    決後將訴撤回者，不得復提起同一之訴。」，原告此部分請
    求，自與一事不再理原則相悖，而不合法。
  2.退步言之，縱然原告本於僱傭契約請求給付薪資部分之訴，
    與前訴訟事件非同一事件，其次應審究者則為關於四所列爭
    點(二)２、３兩項部分：兩造已於92年12月22日成立和解，並
    表明拋棄其餘請求權，則原告得否再本於和解前法律關係起
    訴請求？前述和解所欲終止之爭執為何項法律關係？
  (1)按稱和解者，謂當事人約定，互相讓步，以終止爭執或防止
    爭執發生之契約；又和解有使當事人所拋棄之權利消滅及使
    當事人取得和解契約所訂明權利之效力，民法第七百三十六
    條、第七百三十七條分別定有明文。所謂互相讓步，如互相
    給付、互相拋棄權利、互相承認義務、或使法律關係發生、
    或使法律關係變更、或使法律關係消滅均無不可。和解契約
    合法成立，兩造當事人即均應受該契約之拘束，縱一造因而
    受不利益之結果亦不得事後翻異，更就和解前之法律關係再
    行主張，最高法院十九年上字第一九六四號著有判例可資參
    照。此即和解之創設效力，和解成立後，當事人間發生新法
    律關係，倘一方不為履行，他方僅得依據和解所發生之新法
    律關係為請求，而不得就同一事項為和解以前同樣之主張。
    是以，和解契約成立後，應依該和解創設之法律關係以定當
    事人間之債權及債務關係。而和解之本質，究為創設，抑為
    認定，應依和解契約之內容定之；當事人以他種之法律關係
    或以單純無因性之債務約束等，替代原有之法律關係時，屬
    於創設；否則，以原來而明確之法律關係為基礎而成立和解
    時，則屬認定，債權人非不得依原來之法律關係為請求，僅
    應受和解契約之拘束而已。
  (2)卷查，兩造已於92年12月22日所簽立之和解書（見本院卷第
    20頁）中記載：兩造為終止前訴訟事件所生爭執，遂合意由
    被告給付原告 4,200,000元，並約定原告應於和解書簽立之
    同時，具狀撤回本院九十年度勞訴字第一一二號前訴訟事件
    之起訴，且原告其餘請求權均拋棄等情。
  (3)雖原告主張此項和解契約僅就其89年8月1日至92年12月22日
    止之薪資債權為和解，並不及於兩造間僱傭契約是否終止之
    爭執一事等語。惟查，原告在和解契約成立後，係先於93年
    2月間向被告申請開立服務證明，嗣始於同年3月3日 請求被
    告回復職務及安排工作，此已經原告自陳甚詳（見本院卷第
    80頁），並為被告所不爭。又所謂服務證明依勞動基準法第
    十九條規定，係指勞動契約終止時勞工得請求雇主發給之文
    書，倘若勞動契約關係仍繼續存在，勞工自無須請求雇主發
    給服務證明。倘若兩造在和解當時並未就僱傭契約是否消滅
    一事相互讓步，則兩造間僱傭關係當仍存在，衡情原告應係
    先請求被告回復其職務方是；然則，實際上原告卻係在和解
    成立後，先請求被告發給服務證明，足徵，兩造在成立和解
    契約當時，應有使其等間先前存在之僱傭契約關係自此消滅
    之意旨存在，是兩造所為之和解契約，應認已創設一新法律
    關係替代原法律關係，而具有創設之效力，堪可認定。
  (4)承此，兩造間僱傭契約關係在和解契約成立時，已經兩造相
    互讓步而使其終止、消滅，原告自不得再依原僱傭契約之法
    律關係請求被告給付93年度薪資。故原告所述兩造間僱傭關
    係仍繼續存在，被告應給付93年度薪資報酬，自不足採，不
    應准許。
六、綜上所述，原告所謂之工作權並非民法第一百八十四條第一
    項前段所保護之權利範圍，其請求被告負侵權賠償責任與該
    條規定有違；又原告本於僱傭契約關係請求被告給付93年度
    薪資，除與前訴訟事件屬於同一事件，依民事訴訟法第二百
    六十三條第二項規定不得再行起訴，為不合法外，亦因兩造
    在92年12月22日和解時已合意使僱傭契約關係消滅，原告顯
    不得再本於原契約關係請求被告給付薪資。從而，原告本於
    侵權行為及僱傭契約之法律關係，依民法第一百八十四條第
    一項前段、第一百九十九條及第二百二十九條規定，請求被
    告給付 1,930,380元，及自起訴狀繕本送達翌日即94年2月6
    日起至清償日止，按年息 5﹪計算之利息，為無理由，應予
    駁回。其訴既經駁回，則假執行之聲請亦失所附麗，應併予
    駁回。
七、本件為判決之基礎已臻明確，兩造其餘之陳述及所提其他證
    據，經本院斟酌後，認為均於判決之結果無影響，亦與本案
    之爭點無涉，自無庸逐一論述，併此敘明。
八、結論：原告之訴為無理由，並依民事訴訟法第七十八條，判
    決如主文。
中　　華　　民　　國　　94　　年　　8 　　月　　8 　　日
                  勞工法庭  法  官  賴錦華
以上正本係照原本作成。
如對本判決上訴，須於判決送達後二十日之不變期間內，向本院
提出上訴狀。
中　　華　　民　　國　　94　　年　　8 　　月　　8 　　日
                            書記官  林桂玉
